【裁判字號】    97,消債更,909
【裁判日期】    971015
【裁判案由】    聲請更生程序
【裁判全文】
臺灣高雄地方法院民事裁定           97年度消債更字第909號
聲  請  人
即  債務人  甲○○
代  理  人  蔡淑媛律師
上列當事人因消費者債務清理條例事件聲請更生，本院裁定如下
:
    主  文
債務人自中華民國九十七年十月十五日十七時起開始更生程序。
命司法事務官進行本件更生程序。
    理  由
一、按法院開始更生程式之裁定，應載明其年、月、日、時，並
    即時發生效力。次按法院裁定開始更生或清算程式後，得命
    司法事務官進行更生或清算程式，必要時得選任律師、會計
    師或其他適當之自然人或法人一人為監督人或管理人。消費
    者債務清理條例（下稱消債條例）第3 條、第42條第1 項、
    第45條第1 項、第16條第1 項分別定有明文。
二、聲請意旨略以：其積欠華南銀行、台北富邦商業銀行、花旗
    銀行、台東中小企業銀行、聯邦銀行、匯豐銀行、萬泰銀行
    大眾銀行債務合計達新台幣（下同）862,338 元，有不能清
    償債務情事，並於民國95年9 月間依金融主管機關協調成立
    之中華民國銀行公會會員辦理消費金融案件無擔保債務協商
    機制與全體無擔保債權銀行達成分期還款協議，同意自95年
    10月起分120 期，按年利率8%計息，於每月10日清償11,000
    元。惟其為契約雇員，受雇於台灣電力股份有限公司（下稱
    台電公司）包商昇緯工程有限公司（下稱昇緯公司）從事過
    期換錶及電表裝置改善工程，其薪資乃按件計酬，倘工程結
    束即無收入，而昇緯公司96年度承包台電公司工程期間為96
    年1 月起至96年7 月31日止，故聲請人自96年8 月起即無收
    入足以給付協商款，雖聲請人於96年9 月底起至同年11月止
    曾另受雇濬麟工程有限公司（下稱濬麟公司），自97年2 月
    起亦曾受僱於博欽實業公司2 個月，然上開短期工作所得尚
    不足以支付家用，實無法再支付協商款項，其乃因不可歸責
    於己之事由，致履行協商條件顯有重大困難。又本件無擔保
    或無優先權之債務總額未逾1,200 萬元，復未經法院裁定開
    始清算程序或宣告破產，爰依法聲請更生等語。
三、按債務人與金融機構協商成立者，不得聲請更生或清算，但
    因不可歸責於己之事由，致履行顯有重大困難者，不在此限
    ；本條例施行前，債務人依金融主管機關協調成立之中華民
    國銀行公會會員辦理消費金融案件無擔保債務協商機制與金
    融機構成立之協商，準用前項之規定，消債條例第151 條第
    5 項、第6 項分別定有明文。所謂「不可歸責於己之事由」
    ，應係指客觀上聲請人之支出增多，或收入、收益減少，非
    其成立協商時所能預期，諸如物價上漲而成本增加、家屬患
    病等以致支出增加，或因病無法工作、僱佣之公司倒閉或裁
    員、失業、減薪等以致收入減少，均屬之。經查：
  (一)聲請人主張其自95年10月起迄96年6 月止，依協議按月還款
    11,000元，自96年7 月起即未再繳納協商款項，經最大債權
    銀行台東中小企業銀行申報違約毀諾等情，有協議書暨無擔
    保還款計畫、還款繳費傳票、財團法人金融聯合徵信中心當
    事人綜合信用報告在卷可憑（見本院卷第55頁、第28頁、第
    29頁、第27頁），應認真實。
  (二)依聲請人95年度綜合所得稅各類所得資料清單記載，聲請人
    95年度所得收入為256,000 元（約合每月收入12,333元，元
    以下四捨五入，見本院卷第10頁），又據聲請人陳報其96年
    6 月份之薪資收入為35,815元、96年7 月份之薪資收入為54
    ,900 元 （見本院卷第71頁），而昇緯公司雇用聲請人之期
    間係自96年1 月起至同年7 月31日止，自96年8 月起因所承
    包之台電工程已經結束，而未再給薪，嗣自97年4 月起始再
    雇用聲請人，亦有昇緯公司出具之證明書及勞保投保明細表
    在卷為憑（見本院卷第32頁、第45頁）。惟聲請人自96年8
    月起，先受僱於濬麟公司（僱用期間自96年9 月11日起至同
    年10月11日止），受僱期間共領得薪資60,000元（見本院卷
    第9 頁），並自96年7 月1 日起至97年2 月20日止受雇於其
    妻周美惠開設之高雄市私立天才小子電腦外語短期補習班（
    下稱天才小子電腦補習班），並依月薪15,840元投保勞工保
    險，足認聲請人自96年8 月起，除96年9 月、10月因加計濬
    麟公司之兼職收入致所得達45,840元外，同年8 月、11月、
    12月及97年1 月、2 月份之薪資收入則為15,840元，其於支
    付協商款11,000元後，僅有餘款4,840 元，顯已低於內政部
    公告96年度高雄市每人每月最低生活費用10,708元，是以聲
    請人主張其自96年8 月起因不再受僱於昇緯公司，致其薪資
    收入不穩定，其收入所得於繳納協商款後即無從維持自己生
    活云云，應屬可採。
四、綜上所述，聲請人自96年8 月起因薪資收入短減，而有不可
    歸責於己，致履行協商條件顯有重大困難情事存在，且其無
    擔保或無優先權之債務總額未逾1200萬元，復未經法院裁定
    開始清算程序或宣告破產，又無消債條例第6 條第3 項、第
    8 條或第46條各款所定駁回更生聲請之事由存在，其聲請更
    生，洵屬有據，應予准許。
中    華    民    國    97    年    10    月    15    日
                  民事第六庭  法  官  賴文姍
以上正本係照原本作成
本裁定不得抗告
本裁定已於民國97年10月15日17時公告
中    華    民    國    97    年    10    月    15    日
                              書記官  林秀珍


司法院資訊處製作；財團法人民間司法改革基金會備份。
